【裁判字號】    97,上易,1181
【裁判日期】    970807
【裁判案由】    詐欺
【裁判全文】
臺灣高等法院臺中分院刑事判決        97年度上易字第1181號
上  訴  人  臺灣彰化地方法院檢察署檢察官
被      告  乙○○
上列上訴人因被告詐欺案件，不服臺灣彰化地方法院97年度易字
第590號，中華民國97年5月16日第一審判決（起訴案號：臺灣彰
化地方法院檢察署97年度偵緝字第86號）提起上訴，本院判決如
下：
    主  文
原判決撤銷。
乙○○幫助意圖為自己不法之所有，以不正方法由自動付款設備
取得他人之物，處有期徒刑肆月，如易科罰金，以新臺幣壹仟元
折算壹日；減為有期徒刑貳月，如易科罰金，以新臺幣壹仟元折
算壹日。
    事  實
一、乙○○雖可預見提供所有之金融帳戶存摺、開戶印鑑章、提
    款卡等物予不相識之陌生人使用，可能幫助他人實施詐欺取
    財之犯行，詎其於民國九十五年十二月初某日，自真實姓名
    、年籍均不詳之成年男子所印製之夾報廣告獲悉可出賣帳戶
    存摺等物得款，因缺款之故，竟不違其本意而基於幫助詐欺
    取財之未必故意，以前開夾報廣告上之電話與上揭真實姓名
    不詳之成年男子聯絡後，至彰化縣彰化市○○路郵局門口，
    將其前於八十九年間向彰化光復路郵局申請開設之帳戶（局
    號：００八一二三─七號、帳號：一五０六七七─五號），
    辦理語音查詢服務後，將上開帳戶之存摺、開戶印鑑章及提
    款卡（含密碼），以新臺幣（下同）二萬元之代價，出售並
    交付予前揭姓名不詳之成年男子。而前開真實姓名不詳之成
    年男子，於取得上開存摺、印章及提款卡後，乃與真實姓名
    亦不詳之成年女子，共同基於意圖為自己不法所有，以不正
    方法利用自動付款設備詐欺取財之犯意聯絡，於九十五年十
    二月二十一日中午十二時三十分許，由上揭姓名不詳之成年
    男子先撥打電話向已成年之丙○○佯稱係警員，並假稱丙○
    ○涉嫌已偵破之詐欺案件，須配合調查云云，再由上揭姓名
    不詳之成年女子佯裝為書記官，續向丙○○騙稱其因涉嫌詐
    欺案件，須將帳戶申辦網路銀行服務功能云云，使丙○○陷
    於錯誤，而依指示於翌日前往址設臺中縣清水鎮○○路一七
    ０號之國泰世華商業銀行清水分行，就其在該分行申設之帳
    戶（帳號詳卷）辦理自動化約定轉帳功能，並設定乙○○前
    開郵局帳戶為轉入帳戶，而使上開實施詐欺行為之正犯，於
    隔日即九十五年十二月二十三日，以語音轉帳之方式，將丙
    ○○前揭帳戶內之五十一萬九千八百元轉入乙○○之上開郵
    局帳戶內，而以此不正方法，利用銀行電話語音轉帳終端機
    之自動付款設備取得丙○○之財物。嗣因丙○○發覺受騙，
    並於九十五年十二月二十五日前警方報案，乃為警循線查獲
    。
二、案經彰化縣警察局彰化分局報請臺灣彰化地方法院檢察署檢
    察官偵查起訴。
    理  由
一、證據能力部分：本案全部卷證所涵括之證據，公訴人、被告
    對證據能力均未異議，是後述所引用證據之證據能力均無疑
    義，合先敘明。
二、訊據被告乙○○對於上揭事實坦承不諱，核與證人即被害人
    丙○○於警詢指訴情節相符，並有國泰世華商業銀行自動化
    服務項目申請書、被害人丙○○上開國泰世華商業銀行清水
    分行帳戶存摺影本、乙○○彰化光復路郵局（局號：００八
    一二三─七號、帳號：一五０六七七─五號）帳戶之「以局
    號帳號查詢客戶基本資料」、「查詢帳戶最近交易資料」各
    一份在卷可佐，足認被告自白與事實相符，應可採信。綜上
    ，本案事證明確，被告犯行，至堪認定。
三、查該名真實姓名、年籍不詳之成年男子取得被告之存摺、印
    章及提款卡後，乃與真實姓名亦不詳之成年女子，共同基於
    意圖為自己不法所有，以不正方法利用自動付款設備詐欺取
    財之犯意聯絡，以如犯罪事實欄一、所載之詐術，使證人丙
    ○○陷於錯誤，而依指示將其存款帳戶辦理自動化約定轉帳
    功能，並設定乙○○前開郵局帳戶為轉入帳戶，再由上開實
    施詐欺行為之正犯，以輸入電話語音轉帳密碼之不正方法，
    而由銀行電話語音轉帳終端機之自動付款設備取得被害人丙
    ○○存款，核其所為，係觸犯刑法第三百三十九條之二第一
    項之以不正方法利用自動付款設備詐欺取財罪。而被告將其
    所有之上開帳戶提供予他人作為詐欺取財之轉入帳戶，主觀
    上係以幫助之意思，參與以不正方法利用自動付款設備詐欺
    取財罪構成要件以外之行為，為幫助犯，是核被告所為，係
    犯刑法第三十條第一項前段、第三百三十九條之二第一項之
    幫助以不正方法利用自動付款設備詐欺取財罪。檢察官起訴
    意旨認被告係犯刑法第三十條第一項前段、第三百三十九條
    第一項之幫助詐欺罪，惟刑法第三百三十九條第一項之詐欺
    取財罪係以「意圖為自己或第三人不法之所有，以詐術使人
    將本人或第三人之物交付」為構成要件，查本件被害人丙○
    ○受有財產上損害，係因實施詐欺行為之正犯，以輸入電話
    語音轉帳密碼之不正方法，而由銀行電話語音轉帳終端機之
    自動付款設備取得被害人丙○○之存款，被害人丙○○並未
    有「交付」任何財物予實施詐欺行為之正犯之客觀行為與主
    觀意思，自與刑法第三百三十九條第一項之詐欺取財罪構成
    要件有間，此部分檢察官容有誤會，惟起訴之基本社會事實
    既相同，應由本院依法變更起訴法條。又本案被告幫助他人
    犯以不正方法利用自動付款設備詐欺取財罪，為從犯，本院
    衡其犯罪情節較正犯為輕，爰依刑法第三十條第二項之規定
    ，按正犯之刑減輕之。原審以被告犯罪事證明確，予以論罪
    科刑，固有所本，然查，原審法院認被告係犯刑法第三十條
    第一項前段、第三百三十九條第一項之幫助詐欺取財罪尚有
    未洽，已如前述，檢察官據此上訴非無理由，應由本院予以
    撤銷改判。爰審酌被告之素行、犯罪之動機、目的、以出賣
    帳戶存摺、印章、提款卡等物幫助他人犯詐欺取財罪之手段
    、對被害人丙○○所生之損害及被告犯罪後於檢察官偵訊時
    否認犯罪，於法院審理時坦認犯行之態度等一切情狀，量處
    如主文第二項所示之刑，並諭知易科罰金之折算標準。又被
    告所犯本罪，係於九十六年四月二十四日前，合於減刑條件
    （被告係於中華民國九十六年罪犯減刑條例於九十六年七月
    十六日生效施行後之同年十二月二十八日，始於偵查中經臺
    灣彰化地方法院檢察署檢察官發布通緝，有臺灣彰化地方法
    院檢察署通緝書一份在卷可考，是被告尚不符合該條例第五
    條所定：「本條例施行前，經通緝而未於中華民國九十六年
    十二月三十一日以前自動歸案接受偵查、審判或執行者，不
    得依本條例減刑。」之不予減刑規定，附予敘明），應依中
    華民國九十六年罪犯減刑條例第二條第一項第三款、第七條
    ，減為有期徒刑二月，併依同法第九條規定，宣示易科罰金
    之折算標準，以資懲儆。
據上論斷，應依刑事訴訟法第三百六十九條第一項前段、第三百
六十四條、第二百九十九條第一項前段、第三百條，刑法第三十
條第一項前段、第二項、第三百三十九條之二第一項、第四十一
條第一項前段，刑法施行法第一條之一，中華民國九十六年罪犯
減刑條例第二條第一項第三款、第七條、第九條，判決如主文。
本案經檢察官甲○○到庭執行職務。
中    華    民    國    97    年     8     月    7    日
            刑事第一庭  審判長法  官  陳  紀  綱
                              法  官  張  智  雄
                              法  官  姚  勳  昌
上列正本證明與原本無異。
不得上訴。
                              書記官  吳  宗  玲
中    華    民    國    97    年     8     月    7    日


司法院資訊處製作；財團法人民間司法改革基金會備份。
